臺灣高雄地方法院刑事判決　　　　　　 100年度易字第1288號
公　訴　人　臺灣高雄地方法院檢察署檢察官
被　　　告　陳順勢
　　　　　　陳仁政
　　　　　　莊昭雄
上三人共同
選任辯護人　程高雄律師
　　　　　　丁玉雯律師
上列被告因傷害等案件，經檢察官提起公訴（100 年度偵字第17
888 號），本院判決如下：
    主  文
陳順勢犯公然侮辱罪，處罰金新臺幣伍仟元，如易服勞役，以新
臺幣壹仟元折算壹日；又共同犯傷害罪，處拘役伍拾伍日，如易
科罰金，以新臺幣壹仟元折算壹日。
陳仁政共同犯傷害罪，處拘役伍拾伍日，如易科罰金，以新臺幣
壹仟元折算壹日；又犯恐嚇危害安全罪，處拘役拾日，如易科罰
金，以新臺幣壹仟元折算壹日；應執行拘役陸拾日，如易科罰金
，以新臺幣壹仟元折算壹日。
莊昭雄共同犯傷害罪，處拘役伍拾玖日，如易科罰金，以新臺幣
壹仟元折算壹日。
    事  實
一、陳順勢、陳仁政父子與吳俊廷、吳政衛兄弟分為住在高雄市
    ○○區○○街4 巷82弄之對門鄰居，莊昭雄則係陳順勢父子
    之友人，亦同為吳俊廷之國小同學。緣於民國99年10月7 日
    晚上9 時40分許，因旗津區將於翌日（99年10月8 日）舉辦
    廟會神轎繞境，故陳順勢、陳仁政、莊昭雄及數名姓名年籍
    不詳之成年人即在高雄市○鎮區○○街4 巷82弄16號陳順勢
    家門前之道路上，綑綁抬轎之棍子準備明日參與神轎之繞境
    ，聲音嘈雜，適住斜對門瑞竹街4 巷82弄13號之吳俊廷因不
    滿母親阻止其出門，復不滿陳順勢等人在外面喧嘩，乃與陳
    順勢發生言語衝突，惟吳俊廷旋即不理會陳順勢又返家與母
    親激烈爭吵；詎陳順勢誤認吳俊廷返家後之激烈言語仍係針
    對其所辱罵，忿而基於公然侮辱之犯意，在吳俊廷上址前方
    道路等不特定人均得以共見共聞之處，以「幹你娘臭雞歪」
    （台語）之不堪詞語辱罵吳俊廷，足以貶損吳俊廷之名譽。
二、嗣吳俊廷遭陳順勢辱罵後不甘平白受辱，持家中鐵鍋朝外面
    道路丟擲以宣洩不滿情緒，惟此舉遭陳順勢、陳仁政、莊昭
    雄等人認為係挑釁動作，陳順勢、陳仁政、莊昭雄3 人及另
    名姓名年籍不詳之成年男子遂共同基於傷害之犯意聯絡，在
    上址瑞竹街4 巷82弄16號門前道路，以徒手及持扛轎木棍毆
    打吳俊廷頭部、身體等方式，共同傷害吳俊廷；吳俊廷之胞
    弟吳政衛見狀欲上前搭救吳俊廷，莊昭雄乃承前開傷害之接
    續犯意，先向吳政衛恫稱：「連你嘛乎死」（台語）等語，
    再持木棍揮打吳政衛手部，以此方式阻止並傷害吳政衛。吳
    政衛負傷後趁隙折返瑞竹街4 巷82弄13號住處內報警，並再
    度出門查看員警到否及吳俊廷之情況，詎陳仁政見吳政衛又
    出現在門前，另基於恐嚇危害安全之犯意，在吳政衛上址住
    處前，持木棍怒指吳政衛並恫稱：「你擱過來嘛乎你死」（
    台語）等語，以此加害吳政衛生命、身體之事恐嚇吳政衛，
    使吳政衛心生畏懼反身逃入其住處內躲避，陳仁政旋即回身
    與陳順勢、莊昭雄等人繼續毆打吳俊廷，及至高雄市政府警
    察局鼓山分局員警獲報到場前，始行罷手，致吳俊廷受有頭
    部外傷頭皮撕裂傷6.5 公分、右手骨折、胸部挫傷、腹部挫
    傷、左手擦傷及右手第3 、4 指骨折等傷害；吳政衛則受有
    左手尺骨骨折及左手臂擦挫傷等傷害。
三、案經吳俊廷、吳政衛委由唐小菁律師訴由臺灣高雄地方法院
    檢察署檢察官偵查起訴。
    理  由
壹、證據能力部分：
一、按被告以外之人（包括證人、鑑定人、告訴人、被害人及共
    同被告等）於偵查中向檢察官所為陳述，除顯有不可信之情
    況者外，得為證據，刑事訴訟法第159 條之1 第2 項定有明
    文。本件證人即告訴人吳政衛於檢察官偵查中具結後所為之
    證述，並無何顯不可信之情況，依上說明，其於偵查中之證
    言自有證據能力。
二、次按「除前3 條之情形外，下列文書亦得為證據：... 二、
    除顯有不可信之情況外，從事業務之人於業務上或通常業務
    過程所須製作之紀錄文書、證明文書。」刑事訴訟法第159
    條之4 第2 款定有明文。查高雄市立小港醫院（下稱小港醫
    院）100 年9 月19日函附之告訴人吳俊廷、吳政衛病歷，屬
    醫師於醫療業務過程中所須製作之紀錄文書，另告訴人吳俊
    廷、吳政衛之小港醫院診斷證明書，係依病歷所轉錄之證明
    文書，且其記錄時亦無預見日後將作為證據之偽造動機，虛
    偽之可能性較小，且如讓製作者以口頭方式在法庭上再重述
    過去之事實或數據，實際上有其困難，具有一定程度之不可
    代替性，復無顯不可信之情況，依上開規定，上開病歷、診
    斷證明書均應具有證據能力。
三、又被告以外之人（包括證人、鑑定人、告訴人、被害人及共
    同被告等）於審判外之陳述雖不符刑事訴訟法第159 條之1
    至之4 等4 條之規定，而經當事人於審判程序同意作為證據
    ，法院審酌該言詞陳述或書面陳述作成時之情況，認為適當
    者，得為證據。而當事人、代理人或辯護人於法院調查證據
    時，知有前項不得為證據之情形，而未於言詞辯論終結前聲
    明異議者，視為有前項之同意，刑事訴訟法第159 條之5 定
    有明文。查本判決後述所引用供述形式之文書證據，其性質
    雖屬傳聞證據，且當事人均已知上述證據乃傳聞證據，而未
    於言詞辯論終結前聲明異議，本院審酌上開證據與本案犯罪
    事實具有關連性且無不當取得之情形，認為以之作為本案之
    證據亦屬適當，揆諸前開規定，上開證據均應具有證據能力
    。
貳、實體部分：
一、訊據被告陳順勢、陳仁政、莊昭雄3 人均矢口否認有何公然
    侮辱、共同傷害、恐嚇等犯行，被告3 人均辯稱：當天被告
    3 人在家門口準備明日建醮事宜，告訴人吳俊廷酒後返家突
    然對被告等人辱罵三字經，被告陳順勢因害怕吳俊廷平日作
    為就向吳俊廷道歉，是被告陳順勢並未以「幹你娘臭雞歪」
    等語辱罵吳俊廷；之後吳俊廷不知為何又持鐵鍋衝出來亂打
    人，並毆擊綽號「龍哥」之人與被告陳順勢妻子鄭金花，被
    告3 人遂上前解救鄭金花並搶下鐵鍋，吳俊廷則遭「龍哥」
    率眾毆打，嗣因吳俊廷不敢得罪「龍哥」，故將傷勢歸咎於
    被告3 人，但實際上被告陳順勢、陳仁政、莊昭雄3 人並無
    傷害告訴人吳俊廷、吳政衛兄弟之犯行云云。經查：
  (一)被告陳順勢、陳仁政父子與告訴人吳俊廷、吳政衛兄弟分為
    住在高雄市○○區○○街4 巷82弄之對門鄰居，被告莊昭雄
    則係被告陳順勢父子之友人，亦同為告訴人吳俊廷之國小同
    學之事實，業據證人即告訴人吳俊廷、吳政衛於本院審理時
    證述明確，並有個人基本資料查詢結果在卷可憑，且為被告
    3 人所是認，堪以認定；又高雄市旗津區將於99年10月8 日
    舉辦廟會神轎繞境，故被告陳順勢、陳仁政、莊昭雄3 人於
    99年10月7 日晚上9 時40分許，在被告陳順勢家門前之道路
    綑綁抬轎棍子準備明日參與神轎之繞境，適住斜對門瑞竹街
    4 巷82弄13號之證人吳俊廷因不滿母親阻止其出門，復不滿
    被告陳順勢等人在外面喧嘩，乃與被告陳順勢發生言語衝突
    ，惟證人吳俊廷旋即不理會被告陳順勢又返家與母親激烈爭
    吵等情，業據證人吳俊廷於本院審理時，證人吳政衛於偵查
    、本院審理時證述綦詳，且為被告3 人所不爭執，是此部分
    之事實，應可確認。
  (二)又被告陳順勢因認證人吳俊廷與母親之激烈言語仍係針對其
    所辱罵，忿而在吳俊廷上址住處前方道路之處，以「幹你娘
    臭雞歪」（台語）之不堪詞語辱罵證人吳俊廷之事實，業據
    證人吳俊廷於本院審理時證稱：其在朋友處喝完酒與弟弟吳
    政衛返家後，發現外面很吵，就叫外面的人「小聲一點」，
    這時外面有人道歉，但被告陳順勢卻叫其「出去輸贏」，其
    不理會就上樓換衣服準備出門，但因母親不讓其出門，其就
    與母親發生口角爭執，但被告陳順勢誤以為遭其辱罵，就到
    其住處門口罵「幹你娘臭雞歪」（台語）等語（參本院二卷
    第65、70頁）；經核與證人吳政衛於本院審理時證稱：當天
    被告陳順勢家中在處理神轎，聲音吵雜，所以吳俊廷就叫被
    告陳順勢等人小聲一點，其害怕吳俊廷口氣不好惹糾紛，就
    拉吳俊廷返家並向被告陳順勢等人道歉，之後吳俊廷與母親
    發生爭執，被告陳順勢誤以為遭吳俊廷辱罵，就帶人到其住
    處門口叫囂，並辱罵「幹你娘臭雞歪」（台語）等語（參本
    院二卷第72頁），審酌證人吳俊廷、吳政衛就此部分情節均
    證述一致，互核相符，且對被告陳順勢所辱罵之言語結證綦
    詳，所述亦具體明確，倘非親耳所聞，衡情證人2 人當無為
    一致證述之可能，其2 人證述之可信度自然極高。從而，被
    告陳順勢於上開時、地，以「幹你娘臭雞歪」（台語）之不
    堪詞語辱罵證人吳俊廷之事實，應可認定。
  (三)另被告陳順勢、陳仁政、莊昭雄3 人認為證人吳俊廷嗣後持
    家中鐵鍋朝外丟擲之舉係挑釁動作，乃夥同另名姓名年籍不
    詳之成年男子，在上址瑞竹街4 巷82弄16號門前道路，共同
    以徒手及持扛轎木棍之方式毆打吳俊廷頭部、身體，被告莊
    昭雄並以「連你嘛乎死」（台語）等語恫嚇及持木棍揮打之
    方式阻止並傷害向前援救之證人吳政衛，嗣吳政衛報警後出
    門查看時，被告陳仁政另以持木棍怒指及向吳政衛恫稱：「
    你擱過來嘛乎你死」（台語）等方式恐嚇吳政衛，因而致證
    人吳俊廷、吳政衛分別受有如事實欄二所載之傷勢等節，業
    據證人吳俊廷於本院審理時證稱：其遭陳順勢辱罵後，就返
    家持鐵鍋朝外面丟擲，卻遭陳順勢等人將其拉出門外，陳順
    勢、陳仁政、莊昭雄及另名男子並分持綁神轎的木棍毆打其
    頭部、身體，其遭打趴在地上無法逃走，直到警察來才得到
    解圍，但其遭毆打的過程仍可清楚看見係被告 3人所為等語
    （參本院二卷第66～67、70頁）；證人吳政衛於本院審理時
    證稱：吳俊廷因遭被告陳順勢等人嗆聲後氣不過，就持鐵鍋
    往外面丟擲，之後吳俊廷就遭陳順勢、莊昭雄拉出門外毆打
    ，其見狀亦衝出門外，看見吳俊廷遭被告陳順勢、陳仁政、
    莊昭雄及另 1名不認識之男子分持木棍毆打在地，其他人則
    在旁圍觀，其向前解圍並大喊「不要打了」，卻遭莊昭雄恫
    嚇「連你嘛乎你死」等語及持扛轎之木棍揮打，其以左手阻
    擋造成左手尺骨受傷後，就趁機返家報警，之後其出門查看
    員警是否到場時，陳仁政又持木棍跑過來對其恫稱「你擱過
    來嘛乎你死」，其害怕便反身躲回家中直到有人喊「警察來
    了」，被告等人才停手，其才敢出門查看等語明確（參本院
    二卷第73～76頁），並有小港醫院出具之吳俊廷、吳政衛診
    斷證明書、病歷附卷可憑（參偵一卷第5～8頁，本院二卷第
    28～47頁）；觀諸上開診斷證明書、病歷等資料，證人吳俊
    廷、吳政衛不僅於案發當日即前往小港醫院就醫並住院接受
    治療，且所載頭部、身體及手部之防禦傷等傷勢，復與證人
    吳俊廷、吳政衛上開證述遭被告 3人及另名不詳男子共同毆
    打之情節相符，所述情節誠屬信而有徵，堪可憑信；再參之
    衝突發生前，證人吳俊廷與被告陳順勢確有前揭之言語衝突
    ，被告陳順勢並以上開不堪言語辱罵證人吳俊廷，此已據本
    院認定如前，故被告等 3人復見吳俊廷朝外丟擲鐵鍋，因認
    此舉係吳俊廷之挑釁動作，而萌生教訓、傷害吳俊廷之意圖
    ，實非難想像，故被告 3人確有傷害證人吳俊廷之動機存在
    ，綜上足徵本件證人吳俊廷、吳政衛前開證述遭被告 3人以
    徒手及持木棍之方式毆打成傷乙節，核與事實相符，並有客
    觀之證據足資佐證，是證人 2人所證述之案發事實足堪採信
    。
  (四)被告3 人固以前開詞情置辯。惟查，本件被告3 人於偵查中
    均未曾提及有綽號「龍哥」之人，嗣於本院審理時方改稱證
    人吳俊廷兄弟係遭「龍哥」率眾毆打，所辯已前後不相一致
    ，復始終未能提供「龍哥」之真實姓名年籍資料供本院調查
    審認，故是否真有「龍哥」之人，已非無疑；且被告3 人既
    辯稱係為解救遭吳俊廷持鐵鍋毆打之鄭金花，方向前搶下吳
    俊廷手中之鐵鍋，然迄今仍無法提供符合其所辯之診斷證明
    書以供法院參酌，故其3 人上開所辯是否屬實，亦難採信；
    再參之證人即到場處理員警許耀文於本院審理時證稱：其到
    場時並無衝突跡象，但看見頭部流血的吳俊廷在對被告等人
    辱罵，其趕緊將吳俊廷送醫，因傷者之父表示暫不提告，故
    其事後便在工作紀錄簿記載傷者（吳俊廷）及對方（陳順勢
    ）家中之電話等語（參本院二卷第58、59、62頁），並有其
    所製作之員警工作紀錄簿在卷可考（參本院二卷第26頁），
    且被告陳順勢、陳仁政與證人吳俊廷兄弟係多年鄰居，被告
    莊昭雄與證人吳俊廷又係國小同學，平日無任何仇隙、糾紛
    之情，亦如前述，足見證人吳俊廷、吳政衛自案發之始至本
    院審理時始終均指稱係遭其所熟識之被告3 人所歐打，衡情
    並誤認或誣指被告3 人之可能，故被告3 人上開所辯，既乏
    依據，又與事實不符，難以採信。
  (五)按共同正犯之所以應對其他共同正犯所實施之行為負其全部
    責任者，以就其行為有犯意之聯絡為限，若他犯所實施之行
    為，超越原計畫之範圍，而為其所難預見者，則僅應就其所
    知之程度，令負責任，未可概以共同正犯論（最高法院50年
    台上字第1060號判例可參）。本件被告陳順勢、陳仁政、莊
    昭雄認為證人吳俊廷嗣後持家中鐵鍋朝外丟擲之舉係挑釁動
    作，乃夥同另名姓名年籍不詳之成年男子，共同以徒手及持
    扛轎木棍之方式傷害證人吳俊廷，而就此部分負共同正犯之
    責，固不待言；惟被告3 人於共同傷害證人吳俊廷之初，並
    無法預見證人吳政衛會衝上前搭救證人吳俊廷，故被告莊昭
    雄嗣後持木棍毆打證人吳政衛手部成傷以及被告陳仁政見證
    人吳政衛報警後外出查看之際，而以上開「你擱過來嘛乎你
    死」等語恐嚇證人吳政衛之犯行，應該基於各別之單獨犯意
    ，尚難認其所為與其他被告間有犯意之聯絡，故此部分自不
    論以共同正犯。
  (六)綜上所述，本件事證明確，被告3 人所辯均不足採，其3 人
    之上開犯行，均堪認定。
二、核被告陳順勢所為，係犯刑法第309 條第1 項之公然侮辱罪
    及同法第277 條第1 項之普通傷害罪；核被告陳仁政所為，
    係犯刑法第277 條第1 項之普通傷害罪及同法第305 條之恐
    嚇危害安全罪；核被告莊昭雄所為，係犯刑法第277 條第1
    項之普通傷害罪。被告莊昭雄先以「你擱過來嘛乎你死」等
    語恐嚇告訴人吳政衛，旋即持木棍毆打吳政衛之手部成傷，
    其先前所為之恐嚇行為已為其後之傷害行為所吸收，不另論
    罪。被告陳順勢、陳仁政、莊昭雄與另名姓名年籍不詳之成
    年男子間，就傷害告訴人吳俊廷部分，有犯意聯絡及行為分
    擔，應為共同正犯。被告莊昭雄在極短時間內，在同一處所
    分別傷害告訴人吳俊廷、吳政衛之行為，應可認係在單一傷
    害犯意下所為之接續傷害行為，且係同時侵害2 個身體法益
    ，應為同種想像競合犯，應從同一重之普通傷害罪處斷。另
    被告陳順勢之公然侮辱、共同傷害犯行，被告陳仁政之共同
    傷害、恐嚇犯行，均係犯意各別，且行為互異，均應分論併
    罰。爰審酌被告陳順勢、陳仁政、莊昭雄3 人不思以理性方
    式解決紛爭，僅因細故，即夥同另名姓名年籍不詳之成年男
    子共同毆打告訴人吳俊廷成傷，復於告訴人吳俊廷之胞弟吳
    政衛欲向前解救時仍不知停手，被告陳仁政、莊昭雄甚至先
    後分別傷害、恐嚇告訴人吳政衛，足見其3 人欠缺法治觀念
    至為顯明，所為實不足取，復於犯後猶未坦承犯行，亦未與
    告訴人吳俊廷、吳政衛達成和解，難見有何悔意或填補損害
    之心，及其動機、手段、告訴人吳政衛、吳俊廷分別受如上
    所述之傷勢等一切情狀，分別量處如主文所示之刑，並分別
    諭知以新臺幣1,000 元折算1 日之易服勞役及易科罰金之折
    算標準；復就被告陳仁政所犯2 罪，定其應執行之刑及諭知
    同上所述之易科罰金折算標準。
據上論斷，依刑事訴訟法第299 條第1 項前段，刑法第28條、第
309 條第1 項、第277 條第1 項、第305 條、第55條、第51條第
6 款、第10款、第41條第1 項前段、第42條第3 項，刑法施行法
第1 條之1 ，判決如主文。
本案經檢察官陳登燦到庭執行職務。
中    華    民    國   100    年    11    月    30    日
                  刑事第十五庭  法  官    王俊彥
如不服本判決應於收受判決後10日內向本院提出上訴書狀，並應
敘述具體理由。其未敘述上訴理由者，應於上訴期間屆滿後20日
內向本院補提理由書(均須按他造當事人之人數附繕本)「切勿逕
送上級法院」。
以上正本證明與原本無異。
中    華    民    國   100    年    11    月    30    日
                                書記官    黃園芳
附錄本判決論罪法條：
中華民國刑法第309 條
（公然侮辱罪）
公然侮辱人者，處拘役或3 百元以下罰金。
以強暴犯前項之罪者，處1 年以下有期徒刑、拘役或5 百元以下
罰金。
中華民國刑法第277 條
（普通傷害罪）
傷害人之身體或健康者，處3 年以下有期徒刑、拘役或1 千元以
下罰金。
犯前項之罪因而致人於死者，處無期徒刑或7 年以上有期徒刑；
致重傷者，處3 年以上10年以下有期徒刑。
中華民國刑法第305 條
（恐嚇危害安全罪）
以加害生命、身體、自由、名譽、財產之事，恐嚇他人致生危害
於安全者，處2 年以下有期徒刑、拘役或3 百元以下罰金。